最　高　行　政　法　院　裁　定
　　　　　　　　　　　　　94年度裁字第01694號
抗　告　人　甲○○
上列抗告人因與相對人財政部賦稅署間土地增值稅事件，對於中
華民國93年5月20日臺北高等行政法院93年度訴字第422號裁定提
起抗告，本院裁定如下︰
　　主  文
抗告駁回。
抗告訴訟費用由抗告人負擔。
　　理  由
一、按抗告法院認抗告為不合法或無理由者，應為駁回抗告之裁
    定。次按行政訴訟法第4條第1項規定：人民因中央或地方機
    關之違法行政處分，認為損害其權利或法律上之利益，經依
    訴願法提起訴願而不服其決定者，得向高等行政法院提起撤
    銷訴訟。而此所謂行政處分，依訴願法第3條第1項規定係指
    中央或地方機關就公法上具體事件所為之決定或其他公權力
    措施而對外直接發生法律效果之單方行政行為而言。
二、抗告意旨略謂：本件肇因於「動員戡亂時期等等諸法律」和
    「戒嚴法」下的特殊時期政府，為貫徹當年特殊時期的行政
    目的。就其當時所得引用的「國家總動員法」第24條條文：
    「政府於必要時，得對人民之土地、住宅或其他建築物，徵
    用或改造之。」而不需經由土地法徵收之程序或按土地徵收
    條例來徵用人民私有之土地，已50年之久，讓所有權人無法
    使用，卻還年年需繳稅，如今公務機關已搬走了，土地歸還
    抗告人，自得比照依土地稅法第39條第1項規定，享有免徵
    土地增值稅云云。
三、經查原裁定以抗告人所有坐落臺南縣歸仁鄉○○○段第1104
    之28地號土地，面積96平方公尺，自民國42年起，即遭臺南
    縣政府消防局歸仁分隊於其上興蓋辦公廳舍使用，迨80年11
    月25日前開土地另分割出同段第1104之70地號土地，並被徵
    收為道路用地，然原來之第1104之28地號土地（面積44平方
    公尺），仍為歸仁分隊使用，至90年2月16日始拆除返還抗
    告人，抗告人乃就該土地將來移轉核課土地增值稅問題向相
    對人陳情，經相對人以89年11月17日台稅三發第0000000000
    號移文臺南縣稅捐稽徵處核處逕復，案經臺南縣稅捐稽徵處
    以89年12月1日89南縣稅財字第890585號函復略以：「．．
    ．。(二)台瑞所有坐落歸仁鄉○○○段1104之28號土地，據
    歸仁鄉公所89年8月29日89所建字第13017號函復該筆土地現
    為公共設施保留地，符合土地稅法第39條第2項免徵土地增
    值稅規定，惟將來若變更為非公共設施保留地後再移轉時，
    即應依法計算漲價總數額，課徵土地增值稅。(三)據台端指
    稱所有土地遭公務機關侵佔近半世紀，租金分文未取，該地
    因屬公共設施保留地，即使將來被政府徵收，依土地稅法第
    39 條第1項規定，亦准免徵土地增值稅。惟依現行法規尚無
    土地供公務機關使用將來土地出售得免徵土地增值稅之規定
    。(四)本案本處新化分處曾以89年9月19日89南縣稅新分二
    字第89094400號函復在案。」等語函覆。揆諸上開臺南縣稅
    捐稽徵處函復，係屬闡述法條規定之意旨，尚不對外發生准
    駁之法律上效果，即難謂其屬行政處分性質，不得對之提起
    訴願及行政訴訟。又本件並未有移轉土地之情形，臺南縣稅
    捐稽徵處亦未做成核課土地增值稅之處分，抗告人遽以該筆
    土地將來若變更為非公共設施保留地後再移轉，致臺南縣消
    防局占有期間漲價總數額恐遭核課土地增值稅，乃屬預期將
    來恐有損害其權益之行政處分，其預行請求救濟，亦為法之
    所不許。從而抗告人提起本件行政訴訟，顯非合法等為由，
    駁回抗告人在原審之訴。揆諸首開說明，認事用法均屬妥適
    ，核無不合。是抗告意旨指摘原裁定違誤，求予廢棄，不能
    認為有理由，應予駁回。至臺南縣政府消防局歸仁分隊係基
    於何種事由而使用抗告人之土地，其間關係應如何解決，以
    及系爭土地於日後移轉而遭稅捐機關核課土地增值稅時，抗
    告人是否得循行政爭訟程序以謀解決，均屬另一問題，要非
    本件所得審究，併此敘明。
三、依行政訴訟法第104條、民事訴訟法第95條、第78條，裁定
    如主文。
中    華    民    國    94    年    8    月    30     日
                  第六庭審判長法  官　張　登　科
                              法  官　簡　朝　振
                              法  官　葉　百　修
                              法  官  高  秀  真
                              法  官　藍　獻　林
以  上  正  本  證  明  與  原  本  無  異
中    華    民    國    94    年    8    月    30     日
　　　　　　　　　　　　　　　書記官　伍　榮　陞
